臺灣高等法院刑事裁定
109年度抗字第218號
抗  告  人
即  受刑人  林啓榮



上列抗告人因定其應執行刑案件，不服臺灣宜蘭地方法院108年
度聲字第933號，中華民國108年12月30日裁定，提起抗告，本院
裁定如下：
    主  文
原裁定關於如附表二所示之罪所定應執行刑部分撤銷。
甲○○因犯如附表二所示之罪，所處如附表二所示之刑，應執行有
期徒刑貳年壹月。
其他抗告駁回。
    理  由
一、原裁定意旨略以：本件抗告人即受刑人甲○○因犯如附表一、
    二所示之竊盜等各罪，先後經法院判處如附表一、二所示之
    刑，且於如前揭附表所示日期分別確定。茲檢察官因受刑人
    之請求而聲請定其應執行刑，原審認聲請為正當，依刑事訴
    訟法第477條第1項、刑法第53條、第51條第5款，就附表一
    、二所示各罪，以裁定分別定其應執行刑為有期徒刑6年6月
    、2年6月等語。
二、抗告意旨略以：
  ㈠刑法第50條第1項前段、第51條第5款之立法意旨，在於緩和
    多數有期徒刑合併執行所造成之苛酷，及避免責任非難之重
    複，有期徒刑之科處，不僅在於懲罰犯罪行為，更重於矯正
    犯罪行為人，提升其規範意識，及回復社會對於法律規範之
    信賴。民國94年刪除刑法第56條連續犯之規定，對於部分習
    慣性、成癮性等犯罪因適用數罪併罰而使刑罰過重，造成刑
    輕法重等不合理現象，參酌實務上其他案件，法院應酌量裁
    定執行刑，以符刑罰相當，避免刑罰過重之情事。
  ㈡附表一編號13至19之宣告刑共計有期徒刑60個月，前經原審
    法院定執行刑為有期徒刑36個月，而附表二所示7罪之宣告
    刑共計有期徒刑36個月，原裁定定應執行有期徒刑30個月，
    然受刑人所犯之犯罪類型、行為態樣、犯罪手段、動機、侵
    害法益性質均屬相近，差別僅在附表一係一同起訴，而附表
    二係分別起訴，造成定刑結果差異極大。受刑人已深明其犯
    罪行為實屬自食惡果，請另為從新從輕之裁定，給予受刑人
    一個悔過向上的機會等語。
三、按數罪併罰，有二裁判以上者，依刑法第51條規定，定其應
    執行之刑，數罪併罰，宣告多數有期徒刑者，於各刑中之最
    長期以上，各刑合併之刑期以下，定其刑期。但不得逾30年
    ，刑法第53條、第51條第5款定有明文。又裁判確定前犯數
    罪者，併合處罰之。但有下列情形者，不再此限：一、得易
    科罰金之罪與不得易科罰金之罪。二、得易科罰金之罪與不
    得易服社會勞動之罪。三、得易服社會勞動之罪與不得易科
    罰金之罪。四、得易服社會勞動之罪與不得易服社會勞動之
    罪。前項但書情形，受刑人請求檢察官聲請定應執行刑者，
    依第51條規定定之。刑法第50條亦有明文。
四、次按，刑罰之科處，應以行為人之責任為基礎，考量人之生
    命有限，刑罰對被告造成之痛苦程度，係以刑度增加而生加
    乘成效果，而非等比方式增加，如以實質累加方式執行，刑
    責恐將偏重過苛，不符現代刑事政策及刑罰之社會功能，故
    透過定應執行刑程式，採限制加重原則，授權法官綜合斟酌
    被告犯罪行為之不法與罪責程度、各罪彼此間之關聯性（例
    如數罪犯罪時間、空間、各行為所侵害法益之專屬性或同一
    性、數罪對法益侵害之加重效應等）、數罪所反應被告人格
    特性與傾向、對被告施以矯正之必要性等，妥適裁量最終具
    體應實現之刑罰，以符罪責相當之要求。因此，法院於酌定
    執行刑時，應體察法律恤刑之目的，為妥適之裁量，俾符合
    實質平等原則，否則有悖於公平正義，即有裁量權行使不當
    之違失（最高法院105年度台抗字第626號、106年度台抗字
    第177號裁定意旨參照）。具體而言，行為人所犯數罪倘屬
    相同之犯罪類型者（如複數竊盜犯行），於併合處罰時其責
    任非難重複之程度較高，自應酌定較低之應執行刑；然行為
    人所犯數罪雖屬相同之犯罪類型，但所侵犯者為具有不可替
    代性、不可回復性之個人法益（如殺人、妨害性自主）時，
    於併合處罰時其責任非難重複之程度則較低，而可酌定較高
    之應執行刑；另行為人所犯數罪非惟犯罪類型相同，且其行
    為態樣、手段、動機均相似者，於併合處罰時其責任非難重
    複之程度更高，更應酌定較低之應執行刑；反之，行為人所
    犯數罪各屬不同之犯罪類型者，於併合處罰時其責任非難重
    複之程度最低，當可酌定較高之應執行刑。
五、經查：
  ㈠本件受刑人先後犯有竊盜等共計26罪，先後經原審法院判處
    如附表一、二所示之刑，均已分別確定在案，有各該判決及
    本院被告前案紀錄表各1份在卷可稽。附表一編號1至2、5至
    12，附表二編號1至2、4、6至7所示之罪刑雖得以易科罰金
    ，而符合修正後刑法第50條但書不併合處罰之要件，然受刑
    人業已請求檢察官聲請定應執行刑，此有刑事聲請狀影本附
    卷可參，故應認檢察官之聲請為正當。
  ㈡駁回部分（即附表一部分）：
    受刑人所犯附表一數罪係裁判確定前所犯，而有二以上裁判
    ，原審因依檢察官之聲請，於各刑中之最長期（即10月）以
    上，各刑合併之刑期（即9年6月）以下，定其應執行之刑為
    有期徒刑6年6月，並未逾越法律外部性界限。又附表一編號
    1至2經原審法院定其應執行刑為有期徒刑7月，編號5至12經
    原審法院定其應執行刑為有期徒刑2年，編號13至19經原審
    法院定其應執行刑為有期徒刑3年，衡酌受刑人所犯數罪類
    型中，附表一編號1至2、5至19均為竊盜罪，與編號3之搶奪
    罪、編號4之施用第一級毒品罪之犯罪類型、手法與侵害法
    益不同，暨犯行間時間關連性及整體犯行的應罰適當性，各
    罪之不法性及貫徹刑法量刑之理念規範，並審酌附表一各罪
    前定應執行刑之刑期及編號3至4之宣告刑總和為6年11月，
    已達減輕有期徒刑2年7月之效果，原裁定就附表一部分所定
    應執行刑，復予以適當酌減，顯已給予受刑人相當之恤刑利
    益，符合法律授予裁量權之目的，尚無違背內部性界限。是
    原審就附表一部分酌定之執行刑，並未違背刑法第51條各款
    之規定，亦無明顯違背公平、比例原則或整體法律秩序之理
    念，屬法院裁量職權之適法行使，核無違法或不當。抗告意
    旨就原裁定裁量職權之適法行使，徒憑己見，漫為指摘，或
    比附援引情節不同之另案所定應執行刑，執以指摘原裁定違
    法、不當，尚非可採。此部分抗告為無理由，應予駁回。
  ㈢撤銷部分（即附表二部分）：
    受刑人所犯附表二數罪係裁判確定前所犯，而有二以上裁判
    ，原審因依檢察官之聲請，於各刑中之最長期（即7月）以
    上，各刑合併之刑期（即3年）以下，定其應執行之刑為有
    期徒刑2年6月，固未逾越法律外部性界限。惟審酌受刑人所
    犯數罪類型中，附表二編號1至4、6至7均為竊盜罪，且犯罪
    時間集中於107年7月至8月間，或有一日內接連犯數罪之情
    形，且犯罪手法多係趁所有人未拔下機車鑰匙而竊取其機車
    ，或竊取他人之自小客車內財物，數罪間具有相似性，非難
    重複性高，宜酌定較低之應執行刑。然原裁定就附表二部分
    定應執行刑為有期徒刑2年6月，不無忽視受刑人所犯數罪之
    犯罪型態相同，犯罪期間相近，且所侵害者均為個人財產法
    益，原裁定定刑之裁量，難謂合理、適當、公平，核屬過高
    。是抗告意旨指摘原裁定關於附表二部分不當，為有理由，
    自應由本院將原裁定撤銷。復審酌該各犯行間時間關連性及
    整體犯行的應罰適當性，各罪之不法性及貫徹刑法量刑之理
    念規範，自為裁定如主文第2項所示。
據上論斷，應依刑事訴訟法第412條、第413條、第477條第1項，
刑法第53條、第50條、第51條第5款，裁定如主文。
中    華    民    國   109    年    3     月     2    日
                  刑事第二十五庭審判長法  官  宋松璟
                                      法  官  黃翰義
                                      法  官  陳彥年
以上正本證明與原本無異。
如不服本裁定，應於收受送達後五日內向本院提出抗告狀。
                                      書記官  彭秀玉
中    華    民    國    109   年    3     月    3     日
附表一：
編    號  1 2 3 罪    名  竊盜 竊盜 搶奪 宣 告 刑  有期徒刑4月 有期徒刑4月 有期徒刑8月 犯罪日期  106年12月15日下午6時許 106年12月27日下午5時至8時20分間某時許 107年1月1日 偵查機關年度案號  宜蘭地檢107年度偵字第12、298號 宜蘭地檢107年度偵字第12、298號 宜蘭地檢107年度偵字第12、298號 最後事實審 法院 臺灣宜蘭地方法院 臺灣宜蘭地方法院 臺灣宜蘭地方法院  案號 107年度訴字第109號 107年度訴字第109號 107年度訴字第109號  判決日期 107年3月30日 107年3月30日 107年3月30日 確定判決 法院 臺灣宜蘭地方法院 臺灣宜蘭地方法院 臺灣宜蘭地方法院  案號 107年度訴字第109號 107年度訴字第109號 107年度訴字第109號  確定日期 107年5月14日 107年5月14日 107年5月14日 是否為得易科罰金之 案 件   是  是  否 備    註  ⒈宜蘭地檢107年度執字第2298號 ⒉編號1至2所示之罪，經臺灣宜蘭地方法院107年度訴字第109號判決定應執行有期徒刑7月確定  宜蘭地檢107年度執字第2299號      

編    號  4 5 6 罪    名  施用第一級毒品 竊盜 竊盜 宣 告 刑  有期徒刑8月 有期徒刑4月 有期徒刑4月 犯罪日期  107年1月2日 106年11月24日 106年12月10日（原確定判決附表誤載為107年12月10日） 偵查機關年度案號  宜蘭地檢107年度毒偵字第144號 宜蘭地檢107年度偵字第701、1082、1350、1384號 宜蘭地檢107年度偵字第701、1082、1350、1384號 最後事實審 法院 臺灣宜蘭地方法院 臺灣宜蘭地方法院 臺灣宜蘭地方法院  案號 107年度訴字第220號 107年度易字第231號 107年度易字第231號  判決日期 107年6月26日 107年10月22日 107年10月22日 確定判決 法院 臺灣宜蘭地方法院 臺灣宜蘭地方法院 臺灣宜蘭地方法院  案號 107年度訴字第220號 107年度易字第231號 107年度易字第231號  確定日期 107年6月26日 107年12月5日 107年12月5日 是否為得易科罰金之 案 件   否  是  是 備    註  宜蘭地檢107年度執字第2647號 ⒈宜蘭地檢108年度執字第83號 ⒉編號5至12所示之罪，經臺灣宜蘭地方法院107年度易字第231號判決定應執行有期徒刑2年確定  

編    號  7 8 9 罪    名  竊盜 竊盜 竊盜 宣 告 刑  有期徒刑3月 有期徒刑4月 有期徒刑4月 犯罪日期  106年12月15日上午10時許（原確定判決附表誤載為107年12月15日上午10時許） 106年12月25日 106年12月28日上午8時40分許 偵查機關年度案號  宜蘭地檢107年度偵字第701、1082、1350、1384號 宜蘭地檢107年度偵字第701、1082、1350、1384號 宜蘭地檢107年度偵字第701、1082、1350、1384號 最後事實審 法院 臺灣宜蘭地方法院 臺灣宜蘭地方法院 臺灣宜蘭地方法院  案號 107年度易字第231號 107年度易字第231號 107年度易字第231號  判決日期 107年10月22日 107年10月22日 107年10月22日 確定判決 法院 臺灣宜蘭地方法院 臺灣宜蘭地方法院 臺灣宜蘭地方法院  案號 107年度易字第231號 107年度易字第231號 107年度易字第231號  確定日期 107年12月5日 107年12月5日 107年12月5日 是否為得易科罰金之 案 件   是  是  是 備    註  ⒈宜蘭地檢108年度執字第83號 ⒉編號5至12所示之罪，經臺灣宜蘭地方法院107年度易字第231號判決定應執行有期徒刑2年確定   

編    號  10 11 12 罪    名  竊盜 竊盜 竊盜 宣 告 刑  有期徒刑3月 有期徒刑4月 有期徒刑4月 犯罪日期  106年12月28日下午1時20分許 106年12月28日下午1時40分許 107年1月1日 偵查機關年度案號  宜蘭地檢107年度偵字第701、1082、1350、1384號 宜蘭地檢107年度偵字第701、1082、1350、1384號 宜蘭地檢107年度偵字第701、1082、1350、1384號 最後事實審 法院 臺灣宜蘭地方法院 臺灣宜蘭地方法院 臺灣宜蘭地方法院  案號 107年度易字第231號 107年度易字第231號 107年度易字第231號  判決日期 107年10月22日 107年10月22日 107年10月22日 確定判決 法院 臺灣宜蘭地方法院 臺灣宜蘭地方法院 臺灣宜蘭地方法院  案號 107年度易字第231號 107年度易字第231號 107年度易字第231號  確定日期 107年12月5日 107年12月5日 107年12月5日 是否為得易科罰金之 案 件   是  是  是 備    註  ⒈宜蘭地檢108年度執字第83號 ⒉編號5至12所示之罪，經臺灣宜蘭地方法院107年度易字第231號判決定應執行有期徒刑2年確定   

編    號  13 14 15 罪    名  竊盜 竊盜 竊盜 宣 告 刑  有期徒刑8月 有期徒刑7月 有期徒刑8月 犯罪日期  106年12月3日 106年12月12日 106年12月13日 偵查機關年度案號  宜蘭地檢107年度偵字第701、1082、1350、1384號 宜蘭地檢107年度偵字第701、1082、1350、1384號 宜蘭地檢107年度偵字第701、1082、1350、1384號 最後事實審 法院 臺灣宜蘭地方法院 臺灣宜蘭地方法院 臺灣宜蘭地方法院  案號 107年度易字第231號 107年度易字第231號 107年度易字第231號  判決日期 107年10月22日 107年10月22日 107年10月22日 確定判決 法院 臺灣宜蘭地方法院 臺灣宜蘭地方法院 臺灣宜蘭地方法院  案號 107年度易字第231號 107年度易字第231號 107年度易字第231號  確定日期 107年12月5日 107年12月5日 107年12月5日 是否為得易科罰金之 案 件   否  否  否 備    註  ⒈宜蘭地檢108年度執字第84號 ⒉編號13至19所示之罪，經臺灣宜蘭地方法院107年度易字第231號判決定應執行有期徒刑3年確定   

編    號  16 17 18 罪    名  竊盜 竊盜 竊盜 宣 告 刑  有期徒刑10月 有期徒刑9月 有期徒刑9月 犯罪日期  106年12月14日 106年12月15日上午6時20分許 106年12月15日下午2時8分許 偵查機關年度案號  宜蘭地檢107年度偵字第701、1082、1350、1384號 宜蘭地檢107年度偵字第701、1082、1350、1384號 宜蘭地檢107年度偵字第701、1082、1350、1384號 最後事實審 法院 臺灣宜蘭地方法院 臺灣宜蘭地方法院 臺灣宜蘭地方法院  案號 107年度易字第231號 107年度易字第231號 107年度易字第231號  判決日期 107年10月22日 107年10月22日 107年10月22日 確定判決 法院 臺灣宜蘭地方法院 臺灣宜蘭地方法院 臺灣宜蘭地方法院  案號 107年度易字第231號 107年度易字第231號 107年度易字第231號  確定日期 107年12月5日 107年12月5日 107年12月5日 是否為得易科罰金之 案 件   否  否  否 備    註  ⒈宜蘭地檢108年度執字第84號 ⒉編號13至19所示之罪，經臺灣宜蘭地方法院107年度易字第231號判決定應執行有期徒刑3年確定   

編    號  19   罪    名  竊盜   宣 告 刑  有期徒刑9月   犯罪日期  106年12月23日   偵查機關年度案號  宜蘭地檢107年度偵字第701、1082、1350、1384號   最後事實審 法院 臺灣宜蘭地方法院    案號 107年度易字第231號    判決日期 107年10月22日   確定判決 法院 臺灣宜蘭地方法院    案號 107年度易字第231號    確定日期 107年12月5日   是否為得易科罰金之 案 件   否   備    註  ⒈宜蘭地檢108年度執字第84號 ⒉編號13至19所示之罪，經臺灣宜蘭地方法院107年度易字第231號判決定應執行有期徒刑3年確定   

附表二：
編    號  1 2 3 罪    名  竊盜 竊盜 竊盜 宣 告 刑  有期徒刑5月 有期徒刑4月 有期徒刑7月 犯罪日期  107年8月2日上午9時30分許 107年8月2日下午4時30分許 107年8月19日上午6時57分許 偵查機關年度案號  宜蘭地檢107年度偵字第4671號 宜蘭地檢107年度偵字第4671號 宜蘭地檢107年度偵字第4972號 最後事實審 法院 臺灣宜蘭地方法院 臺灣宜蘭地方法院 臺灣宜蘭地方法院  案號 107年度易字第533號 107年度易字第533號 107年度易字第608號  判決日期 107年10月31日 107年10月31日 107年11月22日 確定判決 法院 臺灣宜蘭地方法院 臺灣宜蘭地方法院 臺灣宜蘭地方法院  案號 107年度易字第533號 107年度易字第533號 107年度易字第608號  確定日期 107年12月6日 107年12月6日 107年12月24日 是否為得易科罰金之 案 件   是  是  否 備    註  ⒈宜蘭地檢108年度執字第283號 ⒉編號1至2所示之罪，經臺灣宜蘭地方法院107年度易字第533號判決定應執行有期徒刑8月確定  宜蘭地檢108年度執字第387號 

編    號  4 5 6 罪    名  竊盜 施用第一級毒品 竊盜 宣 告 刑  有期徒刑4月 有期徒刑7月 有期徒刑4月 犯罪日期  107年8月17日 106年8月19日中午某時 107年7月29日 偵查機關年度案號  宜蘭地檢107年度偵字第5712號 宜蘭地檢107年度毒偵字第905號 宜蘭地檢107年度偵字第6543號 最後事實審 法院 臺灣宜蘭地方法院 臺灣宜蘭地方法院 臺灣宜蘭地方法院  案號 107年度易字第643號 108年度訴字第40號 108年度易字第115號  判決日期 107年11月30日 108年2月27日 108年3月29日 確定判決 法院 臺灣宜蘭地方法院 臺灣宜蘭地方法院 臺灣宜蘭地方法院  案號 107年度易字第643號 108年度訴字第40號 108年度易字第115號  確定日期 108年1月5日 108年3月28日 108年5月2日 是否為得易科罰金之 案 件   是  否  是 備    註  宜蘭地檢108年度執字第363號 宜蘭地檢108年度執字第1276號 ⒈宜蘭地檢108年度執字第1567號 ⒉編號6至7所示之罪，經臺灣宜蘭地方法院108年度易字第115號判決定應執行有期徒刑8月確定 

編    號  7   罪    名  竊盜   宣 告 刑  有期徒刑5月   犯罪日期  107年8月4日   偵查機關年度案號  宜蘭地檢107年度偵字第6543號   最後事實審 法院 臺灣宜蘭地方法院    案號 108年度易字第115號    判決日期 108年3月29日   確定判決 法院 臺灣宜蘭地方法院    案號 108年度易字第115號    確定日期 108年5月2日   是否為得易科罰金之 案 件   是   備    註  ⒈宜蘭地檢108年度執字第1567號 ⒉編號6至7所示之罪，經臺灣宜蘭地方法院108年度易字第115號判決定應執行有期徒刑8月確定